臺灣高等法院民事裁定
109年度建上字第57號
上  訴  人  台北加州EF公寓大廈管理委員會

法定代理人  曾子賢  
訴訟代理人  雷皓明律師
被  上訴人  太平洋水世界工程有限公司

法定代理人  田雅銘  
上列當事人間請求履行契約等事件，本院裁定如下：
    主  文
上訴人上訴第三審之上訴利益核定為新臺幣貳佰玖拾參萬玖仟貳
佰貳拾捌元。
上訴人溢繳之第三審裁判費新臺幣參仟貳佰陸拾柒元應予返還。
    理  由
一、按訴訟標的之價額，由法院核定。核定訴訟標的之價額，以
    起訴時之交易價額為準；無交易價額者，以原告就訴訟標的
    所有之利益為準。又以一訴附帶請求其孳息、損害賠償、違
    約金或費用者，不併算其價額，民事訴訟法第77條之1第1項
    、第2項、第77條之2第2項分別定有明文。而本訴與反訴之
    訴訟標的相同者，反訴不另徵收裁判費，同法第77條之15第
    1項亦有規定，是本訴與反訴本應分別徵收裁判費，僅於本
    訴及反訴之訴訟標的相同時，反訴始不另徵收裁判費。再按
    訴訟費用如有溢收情事者，法院得依職權以裁定返還之，同
    法第77條之26第1項定有明文。
二、經查：
　㈠本件上訴人起訴主張兩造於民國106年11月8日就伊社區之游
    泳池興建工程（下稱系爭工程）簽訂工程承攬合約書（下稱
    系爭契約），嗣於107年4月25日簽訂「台北加州EF社區游泳
    池防水及過濾、泥作設備工程設計合約補充說明書」（下稱
    107年4月25日合約補充書）、107年9月27日簽訂「台北加州
    EF社區合約補充書」（下稱107年9月27日合約補充書），均
    屬系爭契約工程範圍，且約定完工日為107年12月31日，爰
    依民法第490條第1項規定、兩造間契約關係請求被上訴人完
    成如原審判決附件（下稱附件，即107年9月27日合約補充書
    ）所示之工程（下稱本訴聲明⒈），並依系爭契約第13條約
    定，請求被上訴人給付逾期賠償金新臺幣（下同）34萬0600
    元本息（下稱本訴聲明⒉），及自起訴狀繕本送達翌日起至
    完成如附件所示之工程之日止，按日給付2600元（下稱本訴
    聲明⒊）；並於本院依同上規定及契約關係，追加請求被上
    訴人完成如本院判決附表一「被上訴人主張上訴人未完成工
    項」所示部分（下稱追加聲明）。另被上訴人提起反訴追加
    之訴，主張107年4月25日合約補充書約定之工程，非屬原系
    爭契約範圍，伊已施作部分，上訴人應依上開補充書約定、
    民法第491條規定，給付伊鑑定及拉力測試費用共計33萬922
    8元本息部分。經本院判決駁回上訴人上開本訴，追加聲明
    則為一部有理由、一部無理由，並准被上訴人上開反訴追加
    之訴部分。上訴人就其敗訴部分，提起第三審上訴。
　㈡核上訴人本訴聲明⒈係本於系爭契約及合約補充書，並主張合
    約補充書屬系爭契約之範圍，工程總價仍未變更，而請求被
    上訴人完成附件所示工程，則其所受利益乃依系爭契約約定
    完成含上開合約補充書所有工程之整體利益，應依系爭契約
    兩造約定之工程總價款260萬元，據以核定訴訟標的價額；
    至本訴聲明⒉、⒊係依系爭契約第13條約定，附帶請求被上訴
    人給付逾期賠償金，依上說明，自不併算其價額；追加聲明
    部分，雖經本院認為一部有理由、一部無理由，惟與本訴聲
    明⒈同屬系爭工程之同一基礎事實、經濟目的同為完成系爭
    工程之利益，亦不併算其價額，是上訴人就上開本訴部分（
    含追加聲明）之訴訟標的價額應核定為260萬元。另被上訴
    人反訴追加之訴係主張107年4月25日合約補充書約定乃追加
    工程，非屬系爭契約原工程範圍，而依上開補充書約定及民
    法第491條規定請求上訴人給付33萬9228元本息，足徵上開
    反訴與本訴主張之訴訟標的尚非同一，亦應核計裁判費。準
    此，本件上訴人上訴第三審之上訴利益為上開本訴及反訴之
    訴訟標的價（金）額合計293萬9228元（計算式：0000000元
    ＋339228元＝0000000元），應徵第三審裁判費為4萬5159元，
    上訴人已繳納4萬8426元，溢繳3267元。是依上說明，就溢
    繳部分依職權以裁定返還之。
三、爰裁定如主文。
中　　華　　民　　國　　111 　年　　7 　　月　　25　　日
                    工程法庭
                        審判長法  官 周美雲
                              法  官 江春瑩
                              法  官 游悅晨

正本係照原本作成。
如不服本裁定，應於收受送達後10日內向本院提出抗告狀，並應
繳納抗告費新臺幣１千元。
中　　華　　民　　國　　111 　年　　7 　　月　　26　　日
    　　　　　　　　　　　　　書記官 魏汝萍